【裁判字號】    95,訴緝,94
【裁判日期】    951229
【裁判案由】    違反毒品危害防制條例
【裁判全文】
臺灣臺南地方法院刑事判決              95年度訴緝字第94號
公  訴  人  臺灣臺南地方法院檢察署檢察官
被      告  甲○○
                    （現於臺灣臺南監獄臺南分監執行中）
上列被告因違反毒品危害防制條例案件，經檢察官提起公訴（95
年度毒偵字第225號），及移送併辦（95年度毒偵字第1176號）
，被告就被訴事實為有罪之陳述，本院裁定由受命法官獨任逕行
簡式審判程序，判決如下：
    主  文
甲○○施用第一級毒品，處有期徒刑伍月，如易科罰金，以銀元
參佰元即新臺幣玖佰元折算壹日。扣案之第一級毒品海洛因壹包
（淨重零點壹公克、空包裝重零點壹柒公克）沒收銷燬之；扣案
之夾鏈袋拾個、注射針筒柒支、藥杓壹支及止血帶壹條，均沒收
。
    事  實
一、甲○○前因施用毒品案件，經依本院裁定送觀察勒戒後，認
    無繼續施用毒品之傾向，於民國九十一年十月十七日釋放，
    並於同日由臺灣臺南地方法院檢察署檢察官以九十一年度毒
    偵字第一四四四號為不起訴處分確定，仍不知戒除毒癮，竟
    於前開觀察勒戒執行完畢釋放後五年內，另基於施用第一級
    毒品海洛因之犯意，於向黃振益（另由檢察官偵查後併由臺
    灣高等法院臺南分院併案審理中）購得毒品海洛因後，即自
    九十五年一月初某日起至九十五年三月七日某時止，分別在
    其位於臺南市○○區○○街四十九號四樓之三住處及臺南市
    安平區○○路○段六七五號龍成飯店等處，以將毒品海洛因
    加水稀釋後，再以注射針筒注射血管之方式，施用第一級毒
    品海洛因多次。嗣分別於如附表所示之時間、地點經警查獲
    ，並分別扣得如附表所示之第一級毒品海洛因一包（淨重○
    點一公克、空包裝重○點一七公克）及其所有供施用毒品所
    用之夾鏈袋十個、注射針筒七支、藥杓一支及止血帶一條等
    物，進而查悉上情。
二、案經南投縣警察局集集分局、臺南市警察局第四分局報請臺
    灣臺南地方法院檢察署檢察官偵查起訴及移送本院併案審理
    。
    理  由
一、上開事實，業經被告甲○○於本院審理時坦承不諱，且被告
    為警查獲後所採集之尿液，經檢驗結果，均呈嗎啡陽性反應
    ，有中山醫學大學附設醫院藥物濫用檢測中心及長榮大學所
    出具之尿液檢驗報告各一份附卷可稽，此外，復有被告所有
    供吸食毒品海洛因所用之夾鏈袋十個、注射針筒七支、藥杓
    一支及止血帶一條扣案可資佐證，被告自白與事實相符，自
    堪採信。又被告前於九十一年間，因施用毒品案件，經依本
    院裁定送觀察勒戒後，認無繼續施用毒品之傾向，而於九十
    一年十月十七日釋放，並由臺灣臺南地方法院檢察署檢察官
    於同日以九十一年度毒偵字第一四四四號為不起訴處分確定
    ，有臺灣高等法院被告前案紀錄表附卷可查，是被告於觀察
    勒戒執行完畢後，五年內再犯本件施用第一級毒品犯行，自
    應依法論科。
二、核被告所為，係犯毒品危害防制條例第十條第一項之施用第
    一級毒品罪。被告施用前持有第一級毒品之低度行為，應為
    其施用第一級毒品之高度行為所吸收，不另論罪。再按犯第
    四條第一項至第四項、第五條第一項至第四項前段、第六條
    第一項至第四項、第七條第一項至第四項、第八條第一項至
    第四項、第十條或第十一條第一項、第二項之罪，供出毒品
    來源，因而破獲者，得減輕其刑，毒品危害防制條例第十七
    條定有明文，考其立法目的，在利用減刑之寬典，鼓勵運輸
    、販賣、吸用或持有毒品之行為人，供出毒品之來源，藉以
    擴大防制毒品之成效，使煙毒易於斷絕。故凡觸犯該條所列
    舉之罪者，據實指陳其毒品由來之人或地，並因而破案查獲
    者，即符合該條得減輕其刑之規定。查被告為警查獲後，即
    向警方供出其所施用之第一級毒品係向案外人黃振益購買，
    而黃振益涉嫌販賣毒品犯行之案件，經臺灣臺南地方法院檢
    察署檢察官偵查後，業經檢察官以九十五年度偵字第一八八
    八號移由臺灣高等法院臺南分院併案審理中，此有本院依職
    權調取之黃振益前案紀錄表及臺灣臺南地方法院檢察署檢察
    官移送併辦意旨書各一件附卷足參，則被告既已就其所施用
    之毒品供出來源為黃振益，並使司法機關得以查悉論斷黃振
    益販賣第一級毒品予被告之犯行，核與毒品危害防制條例第
    十七條之規定相符，應予減輕其刑。又按行為後法律有變更
    者，適用行為時之法律。但行為後之法律有利於行為人者，
    適用最有利於行為人之法律，刑法第二條第一項定有明文。
    查被告行為後，刑法第五十六條連續犯之規定，業於九十四
    年二月二日修正刪除，並自九十五年七月一日施行，有關刪
    除連續犯規定之修正理由已有「至連續犯之規定廢除後，對
    於部分習慣犯，例如竊盜、吸毒等犯罪，是否會因適用數罪
    併罰而使刑罰過重產生不合理之現象一節，在實務運用上應
    可參考德、日等國之經驗，委由學界及實務以補充解釋之方
    式，發展接續犯之概念，對於合乎『接續犯』或『包括的一
    罪』之情形，認為構成單一之犯罪，以限縮數罪併罰之範圍
    ，用以解決上述問題」之說明（刑法第五十六條修正理由第
    四點參照）。且按刑事法若干犯罪行為態樣，本質上原具有
    反覆、延續實行之特徵，立法時既予特別歸類，定為犯罪構
    成要件之行為要素，則行為人基於概括之犯意，在密切接近
    之一定時、地持續實行之複次行為，倘依社會通念，於客觀
    上認為符合一個反覆、延續性之行為觀念者，於刑法評價上
    ，即應僅成立一罪。學理上所稱「集合犯」之職業性、營業
    性或收集性等具有重複特質之犯罪均屬之，例如經營、從事
    業務、收集、販賣、製造、散布等行為概念者是，亦有最高
    法院九十五年度臺上字第一○七九號判決意旨可資參照。本
    件被告在特定期間內多次施用海洛因之犯行，符合舊法對於
    連續犯規定強調「概括犯意」及「罪名同一」之主、客觀要
    件，原得依修正前刑法第五十六條連續犯之規定論以裁判上
    一罪，但新法已將連續犯之規定廢除，而對於具有反覆實施
    特性、具有犯罪依賴性之犯罪行態者，例如吸毒等，若適用
    數罪併罰，將使刑罰過重產生不合理之現象，因此實有限縮
    數罪併罰範圍，發展「接續犯」或「包括一罪」概念之必要
    ，已如前述，查觀諸卷附臺灣高等法院被告前案紀錄表可知
    ，被告自九十一年起即曾因施用毒品案件經觀察勒戒及科處
    刑罰，復於本案又因施用第一級毒品遭查獲，顯見被告確有
    施用毒品之慣行，揆諸前揭說明，其習慣性、多次並反覆施
    用第一毒品之行為，應各予評價為「集合犯」之包括一罪。
    另本院認此種集合犯之包括一罪特質，尚不致因刑法修正前
    、後而有差別，無庸再為新舊法之比較。至移送併辦部分，
    公訴意旨雖未敘及，惟本院認前揭未據起訴部分與檢察官原
    起訴之部分，有集合犯之包括一罪關係，當為起訴效力所及
    ，依審判不可分原則，本院自應併予審究，附此敘明。爰審
    酌被告施用毒品之犯行，在性質上乃屬對自我身心健康之自
    戕行為，尚未嚴重破壞社會秩序、侵害他人權益，然其前因
    施用毒品經觀察勒戒及刑罰科處之後，猶不思戒絕革除惡習
    ，再為本件犯行，顯仍未記取教訓，及被告犯後坦承犯行，
    並供出毒品來源，態度良好等一切情狀，量處如主文所示之
    刑。末按被告行為時即修正前刑法第四十一條第一項前段規
    定：「犯最重本刑為五年以下有期徒刑以下之刑之罪，而受
    六個月以下有期徒刑或拘役之宣告，因身體、教育、職業、
    家庭之關係或其他正當事由，執行顯有困難者，得以一元以
    上三元以下折算一日，易科罰金」，再依被告行為時易科罰
    金之折算標準，即修正前罰金罰鍰提高標準條例第二條前段
    （現已刪除）規定，就其原定數額提高為一百倍折算一日，
    則被告行為時之易科罰金折算標準，應以銀元三百元折算一
    日，經折算為新臺幣後，應以新臺幣九百元折算為一日。惟
    依修正後刑法第四十一條第一項前段規定：「犯最重本刑為
    五年以下有期徒刑以下之刑之罪，而受六個月以下有期徒刑
    或拘役之宣告者，得以新臺幣一千元、二千元或三千元折算
    一日，易科罰金」，比較修正前後之易科罰金折算標準，以
    修正施行前之規定，較有利於被告，則應依刑法第二條第一
    項前段，適用修正前刑法第四十一條第一項前段規定，定其
    易科罰金之折算標準。
三、扣案第一級毒品海洛因一包（淨重○點一公克、包裝重○點
    一七公克），因該包裝與附著其上之海洛因客觀上顯難以完
    全析離，應依毒品危害防制條例第十八條第一項規定，沒收
    銷燬之；另扣案之夾鏈袋十個、注射針筒七支、藥杓一支及
    止血帶一條等物，均係被告所有，供犯本罪所用之物，業據
    被告供述在卷，應依刑法第三十八條第一項第二款規定宣告
    沒收。
據上論斷，應依刑事訴訟法第二百七十三條之一第一項、第二百
九十九條第一項前段，毒品危害防制條例第十條第一項、第十七
條、第十八條第一項，刑法第十一條前段、第二條第一項前段、
修正前第四十一條第一項前段、第三十八條第一項第二款，廢止
前罰金罰鍰提高標準條例第二條，判決如主文。
本案經檢察官乙○○到庭執行職務。
中    華    民    國    95    年    12    月    29    日
                  刑事第六庭    法  官  孫淑玉
以上正本證明與原本無異。
如不服本判決，應於判決送達後10日內，向本院提出上訴狀（應
附繕本）。
                                書記官  馬愛君
中    華    民    國    95    年    12    月    29    日
附錄本判決論罪科刑法條：
毒品危害防制條例第10條：
施用第一級毒品者，處 6 月以上 5 年以下有期徒刑。
施用第二級毒品者，處 3 年以下有期徒刑。
附表：
┌──┬──────┬───────┬─────────┬────────────┐
│編號│偵查案號    │查獲時間      │查獲地點          │扣案物品                │
├──┼──────┼───────┼─────────┼────────────┤
│1   │95年度毒偵字│95年1月11日中 │臺南市○○區○○街│海洛因1包（淨重0.1公克，│
│    │第225號     │午12時許      │49號4樓之3住處    │空包裝重0.17公克）、夾鏈│
│    │            │              │                  │袋9個、注射針筒6支及藥杓│
│    │            │              │                  │1支                     │
├──┼──────┼───────┼─────────┼────────────┤
│2   │95年度毒偵字│95年3月8日凌晨│臺南市○○區○○路│夾鏈袋1個、注射針筒1支及│
│    │第1176號    │0時35分許     │2段675號龍成飯店內│止血帶1條               │
└──┴──────┴───────┴─────────┴────────────┘


司法院資訊處製作；財團法人民間司法改革基金會備份。
